臺北高等行政法院判決
                                      99年度訴字第2496號
                                    100年6月23日辯論終結
原      告　泓凱工業股份有限公司
代　表　人　張燦能（董事長）
訴訟代理人　盧之耘　律師
複  代理人  鄭敏郎  律師
被      告　財政部臺灣省北區國稅局
代　表　人　吳自心（局長）住同上
訴訟代理人  吳世彬
上列當事人間營利事業所得稅事件，原告不服財政部中華民國99
年10月22日台財訴字第09900247200 號（案號：第09901481號）
訴願決定，提起行政訴訟，本院判決如下：
    主  文
原告之訴駁回。
訴訟費用由原告負擔。
　　事實及理由
一、事實概要：
    原告民國（下同）95年度營利事業所得稅結算申報，列報薪
    資支出新臺幣（下同）36,279,778元及保險費3,212,927 元
    ，經被告分別核定18,489,256元及1,637,404 元，應補稅額
    4,841,512 元。原告不服，申經復查遭駁回，猶表不服提起
    訴願，亦遭決定駁回，原告猶未甘服，遂向本院提起本件行
    政訴訟。
二、原告訴稱：
  (1)原告所支出之薪資與保險費，依法屬應扣減之成本費用：
    營利事業所謂各項成本與損失，依所得稅法第24條第1 項、
    32條第1 款、營利事業所得稅查核準則（以下簡稱查核準則
    ）第71條第1 款、第83條第4 、5 款之規定，應包括營利事
    業單位所支出職工之薪資以及為職工所負擔勞保、健保等保
    險費用。本件原告所核報之薪資及保險費用之支出，依法確
    屬營利事業單位應減除之各項成本費用，然被告機關逕將原
    告公司包含高階經理人及作業員等職工，共19人之薪資費用
    17,790,522元及保險費1,575,523 元否准認列，又不告知法
    律依據，其行政處分適用法令顯有重大違誤。
  (2)被告機關應明確說明系爭行政處分之依據及所適用法令，乃
    行政行為依法應遵循公正、公開與民主之程序，確保依法行
    政之原則，以保障人民之權益，提高行政之效能，增進人民
    對行政機關之信賴，此即行政程序法開宗明義之立法目的，
    然被告機關所作成之原行政處分，除未明確表示法令依據或
    法律原則而違反行政行為內容之明確性原則外，更模糊焦點
    、含混帶過，更有違反依法行政之原則，顯已使人民對行政
    機關之基本信賴已喪失殆盡，故懇請鈞院命被告機關就上開
    應說明與應告知之事項，具體說明，以符法治。
  (3)被告機關應就核稅之基礎事實存在，負舉證責任：
    本件被告機關應屬稅捐稽徵機關，是依改制前行政法院88年
    度判字第2057號判決意旨，被告機關自應就其核稅之基礎事
    實存在，負舉證責任。然被告機關及訴願機關以「又在所得
    稅法制下為稅基量化時，如徵納雙方有爭執，其客觀證明責
    任，依規範通說，收入之加項由稅捐稽徵機關負擔客觀證明
    責任，成本、費用或稅捐及損失等減項，則由納稅義務人負
    擔客觀證明責任」等自圓其說，主張原告應先就所聘僱19名
    職工所從事之工作與原告公司所經營之本業及附屬業務有關
    （按該19名職工如從事者與原告公司之所經營之本業及附屬
    業務無關，原告公司豈有支付薪資委任或聘僱，此乃事理之
    常），以及需舉證證明依該19名職工之勞務換算相對報酬並
    列報營業收入（按該19名職工之薪資，依所得稅法第32條第
    1 款薪資支出之規定，係屬成本費用，被告機關究係依據何
    一法令之規定，將薪資支出列為成本之前提，係應需先證明
    勞務換算相對報酬，再列報為營業收入？），是被告機關除
    完全無視現行法令之規範與最高行政法院所為之判決意旨，
    無法與時俱進外，更對舉證責任之適用規範，嚴重誤解。故
    被告機關主張核稅之基礎事實，亦即成本、費用或稅捐及損
    失等減項需由原告公司負舉證責任，顯無理由。復課徵綜合
    所得稅之稅捐機關既課徵上開19名職工所得稅，依法自屬認
    定上開人員確屬受僱於原告，且原告公司確因聘僱上開19名
    職工而支出薪資費用。然稅捐機關一面課徵上開人員所得稅
    ，另一方面又以稅捐機關另一部門將原告因聘僱19名職工所
    支出之薪資成本否准認列為成本費用，並再課以稅賦，兩者
    豈非自相矛盾，且稅捐機關重覆核課人民稅捐，顯係雙重得
    利，更喪失稅捐機關核課稅捐之公平、公正性。惟訴願機關
    竟以兩者課稅所適用之法規不同，而認為無矛盾，顯陷於邏
    輯之謬誤。
  (4)原告公司所列報19名職工之薪資與保險費，係屬原告公司經
    營本業及附屬業務以內之費用：
    本件原告公司主要交易對象多為如華碩、光寶科、大同、
      HP、Wong's Kong King INT'L（HOLDINGS）LTD 、Intern
      ational Pioneer Create Corp.等國際知名大廠，國際大
      廠對於品質與交期的要求相當嚴格，若延誤交期，除會增
      加原告公司運送成本外（海運改空運），倘造成對方停工
      斷料，衍生的賠償金額更屬可觀；而品質問題亦同等重要
      ，因大陸地區勞工較便宜，是原告公司為節省成本，故在
      大陸地區設廠從事生產製造，如所生產或製造之產品有瑕
      疵時，勢必造成客戶退貨或已上市之產品面臨下架或回收
      ，除增添回收費用外，客戶亦會向原告求償關於換貨、下
      架等之相關費用或損害賠償費用，後果將會相當嚴重，且
      因原告公司及其客戶在全球均屬知名大廠，故如原告公司
      因交期或品質出現問題，將會影響台灣企業在國際之形象
      ，是為確保原告公司能順利達成國際客戶的交期、品質並
      維護台灣企業之形象，原告公司必須派駐系爭19名專業經
      理人與作業員至海外客戶或大陸各地供應廠商參與或駐廠
      （該19名職工所從事之工作，其中包括業務開發聯繫、產
      品規格及工程設計、控制產品品質及交期等業務）。
    原告所委聘之高階經理人所從事之工作型態、類型，不僅
      有上開事宜，亦包括執行人事、財務方面之管理及提供法
      律服務，研究、發展及產品設計、採購、原物料管理、製
      造與加工、品質管制、運送、存貨管理及產品服務等事宜
      ，亦即舉凡企業經營、工廠運作、產品行銷等所可能發生
      之任何一切事宜或緊急應變措施，如不由原告公司所委聘
      之董事長、總經理、副總經理及各協理、經理執行，試問
      應由何人執行？惟原訴願決定竟以原告公司所委聘之高階
      主管所從事之工作與移轉定價報告中所從事之工作不同，
      即率而認定原告公司所委聘之19名職工所從事之工作與原
      告公司所經營本業或附屬業務無關，顯係對企業經營乙事
      ，毫無概念。又系爭19名職工，其中大部分人員均為管理
      階層（按該19名職工有董事長、總經理、副總經理、協理
      、經理及副理等高階主管），該19名職工因受僱所執行管
      理事務，依法自屬原告公司所經營之業務之一或係與業務
      絕對有關之事務，原告公司因委聘該19名職工所支出之薪
      資及保險費，當然屬於經營本業或附屬業務以內之費用，
      不論依所得稅法第38條或依查核準則第62條之規定，均應
      列報為成本費用。
    被告機關對於原告公司所提出該項有利之事項，視若無睹
      ，更無視舉證責任分配理論，強逼原告公司提出如該19名
      員工海外工作地點（包括原告公司之關係企業、所設置工
      廠、與原告有買賣關係之客戶群組）、公司名稱、擔任職
      務（原證一均已記載明確）、工作內容（已見上述）與勞
      健保及團體壽險保費明細（已提供）等資料，並以原告公
      司拒絕提出為由而駁回原告提起之訴願，顯無理由。
  (5)退萬步言之，倘鈞院不採上開見解，認為原告公司所委聘之
    19名職工所從事之工作與原告公司所經營本業及附屬業務完
    全無關，亦即原告公司所支付之薪資及保險費係屬於經營本
    業及附屬業務以外之費用，惟依據所得稅第38條之規定，亦
    應認列為成本費用：
    依所得稅法第38條之規定，顯係將「經營本業及附屬業務以
    外之損失」，規定為不得列為費用或損失，然該條文並未明
    文，將「經營本業及附屬業務以外之費用」，規定為不得列
    為費用或損失之項目，法條文義既未規定，顯然所得稅法係
    有意排除其適用，倘認經營本業及附屬業務以外之費用，不
    得列為費用，為論理之當然結果，此無異完全漠視法條之文
    義。查被告機關係依據查核準則第62條之規定，將「經營本
    業及附屬業務以外之費用」規定為不得列為成本費用之項目
    。惟依上開說明可知，經營本業及附屬業務以外之費用，應
    列為成本費用，乃所得稅法第38條之規定。則屬於子法之查
    核準則，將「經營本業及附屬業務以外之費用」規定為不得
    列為成本費用之項目，顯已明顯變更、擴張與逾越母法有關
    課徵客體與課徵標準之規定，自與母法相牴觸，依憲法位階
    之法律優位原則、憲法第172 條及行政程序法第158 條第1
    項之規定，查核準則第62條就該部分，自屬無效之課徵命令
    。
  (6)綜上，被告機關所作之原行政處分與訴願委員會所作成之訴
    願決定，實有諸多重大違法事項。因而聲明：「訴願決定及
    原處分（含復查決定）均撤銷，訴訟費用由被告負擔」。
三、被告抗辯：
  (1)按行為時所得稅法第24條第1 項前段規定：「營利事業所得
    之計算，以其本年度收入總額減除各項成本費用、損失及稅
    捐後之純益額為所得額。」次按商業會計法第60條第1 項規
    定：「營業成本及費用，應與所由獲得之營業收入相配合，
    同期認列。」又按查核準則第62條：「經營本業及附屬業務
    以外之費用及損失，不得列為費用或損失。」再按改制前行
    政法院36年度判字第16號判例：「當事人主張事實須負舉證
    責任。倘其所提出之證據不足為主張事實之證明，自不能認
    其主張之事實為真實。」
  (2)原告95年度列報薪資支出36,279,778元及保險費3,212,927
    元，被告以其員工張燦能等19人，分別任職於原告之董事長
    室、總經理室、行政部、國外業務部、模具部、研發部、生
    產部及電子部等部門，擔任董事長、協理、副總經理、經理
    、副理及作業員等職務，經查調渠等95年度之入出境資料，
    張燦能君等19人於在職期間長年出境在外，原告未能提示出
    差報告單及人事差勤紀錄等資料供核，其列報張燦能等19人
    95年度之薪資17,790,522元及保險費1,575,523 元（係按外
    派人員薪資17,790,522元占列報營業費用薪資總額36,279,7
    78元之比例核算）無法證明與業務有關，否准認列，分別核
    定薪資支出18,489,256元及保險費1,637,404 元。
  (3)查改制前行政法院88年度判字第2057號判決意旨，該判決課
    稅事實要件係稽徵機關查獲營利事業有漏報應收賠償收入，
    應由徵納雙方何人負舉證責任之爭議，然本件之爭點係原告
    列報系爭薪資支出及保險費是否屬其經營業務所需，兩者案
    情不同，且該判決並非判例，本件不受其拘束。又在所得稅
    法制下為稅基量化時，如徵納雙方有爭執，其客觀證明責任
    ，依規範通說，收入之加項由稅捐稽徵機關負擔客觀證明責
    任，成本、費用或稅捐及損失等減項，則由納稅義務人負擔
    客觀證明責任，本件系爭薪資支出及保險費經原告列報於95
    年度營業費用及損失總額項下，依前揭規定，原告即應就該
    等損費構成首揭所得稅法及查核準則之認列要件，負客觀舉
    證責任，原告援引改制前行政法院88年度判字第2057號判決
    ，主張本件應由被告就核稅之基礎事實負舉證責任乙節，顯
    係誤引判決及誤解所得稅法制下徵納雙方之舉證責任分配原
    則，其主張核不足採。
  (4)財政部訂定之查核準則，係經所得稅法第80條第4 項之法律
    授權，規定有關營利事業所得稅結算申報之調查、審核等事
    項，究其性質核屬財政部為執行所得稅法及稅捐稽徵法等法
    規，基於法定職權所發布之解釋性、裁量性或作業性之行政
    規則，而該準則第67條係對營利事業經營本業及附屬業務所
    發生費用及損失之認定範圍，作一通則性之規範，以避免營
    利事業浮濫列報損費及達成稽徵作業一致性原則所必要，並
    未逾越所得稅法第38條規定不得列為營利事業費用及損失之
    範圍，亦未加重人民稅賦，與憲法尚無牴觸，被告予以援引
    適用並無不合。
  (5)在所得稅法制下，張燦能等19人因原告給付薪資而有中華民
    國來源所得時，應依所得稅法規定課徵渠等19人之所得稅，
    至原告列報張燦能等19人系爭薪資支出及保險費，則須舉證
    證明係其經營本業及附屬業務所必需，及已列報張燦能等19
    人參與該2 家孫公司業務經營所應獲得相對報酬始得認列，
    非謂有支付事實即得認列，且前者為張燦能等19人個人綜合
    所得稅之課徵，後者為原告營利事業所得稅費用之認列，各
    有依循之法規及認定標準，兩者並無相互矛盾之處，原告主
    張核不足採。
  (6)又海外關係企業雖係由母公司所投資設立，然關係企業為獨
    立之法人主體，且會計獨立，並非母公司之分公司、分支機
    構、營業所或聯絡處，故海外關係企業從事之產品研發、原
    物料採購、產品製造、加工、品質管制、行銷、廣告、運送
    、倉儲、產品服務、人員及財物管理等經營活動所發生之人
    事費用，應由海外關係企業自行負擔，如經母公司派駐人員
    參與子公司之經營、管理，母公司於列報派駐人員相關之薪
    資支出等費用時，應就派駐人員對子公司提供之管理及監督
    勞務所應獲得之相對報酬，相互配合並同期認列，始符合首
    揭商業會計法規定之收入與費用配合之會計原則。本件原告
    於海外之關係企業包括設於薩摩亞國之控股公司─FONG KAI
    BUSINESS GROUP CO.,LTD. （以下簡稱FKB 公司）、FKB 公
    司100 ％持股轉投資之泓凱電子科技（蘇州）有限公司及泓
    凱電子科技（東莞）有限公司，依原告95年度移轉訂價報告
    肆、一之進銷貨交易功能分析之結論，原告於關係企業間之
    進銷交易過程中，主要負責執行人事、財務方面之管理及提
    供法律服務，另有關研究及發展、產品設計、採購、原物料
    管理、製造與加工、品質管制、運送、倉儲及存貨管理及產
    品服務等事宜，主要係由泓凱電子科技（蘇州）有限公司及
    泓凱電子科技（東莞）有限公司負責執行，原告訴稱其所委
    聘之高階經理人所參與該2 家孫公司業務之工作型態及類型
    ，亦包括於前揭移轉訂價報告所載，主要由該2 家孫公司負
    責執行之業務等語，核與該移轉訂價報告之結論不合，縱原
    告之主張屬實，依前揭商業會計法規定之收入與費用配合之
    會計原則，原告另應舉證證明已將其派駐張燦能等19人參與
    該2 家孫公司業務經營所應獲得相對報酬，列報原告95年度
    之營業收入，始得認列系爭張燦能等19人之薪資支出及保險
    費，惟原告迄未能提示對己有利之證據資料供核，致無從審
    酌，依首揭規定，被告否准認列系爭薪資支出及保險費並無
    不合，請予維持。
  (7)又被告98年11月5 日通知原告提示張燦能等19人至海外工作
    之地點、公司名稱、擔任之職務、工作內容、含勞健保及團
    體壽險之保險費明細、渠等95年度為海外關係企業提供勞務
    之相對報酬及該相對報酬列報95年度業務收入之相關資料供
    核，嗣原告98年11月12日重複提示其於98年6 月3 日業已提
    示之前揭工作內容情形說明表及保險費用明細表等資料，經
    核該等資料並未載明張燦能等19人95年度於海外工作之地點
    、公司名稱、擔任之職務及工作內容，無法證明原告派遣張
    燦能等19人至海外工作與其經營之業務有關，且原告就系爭
    保險費部分，未能提示包含勞健保及團體壽險之保險費明細
    資料供核，另其98年11月12日說明函表列95年度銷貨金額前
    5 名廠商之國別、交易項目及銷貨金額分析表，係對於95年
    度銷貨收入之概略分析，無法證明原告已依張燦能等19人提
    供之勞務換算相對報酬並列報營業收入，依首揭規定，原核
    定薪資支出18,489,256元及保險費1,637,404 元並無不合為
    由，遂予維持。
  (8)綜上，原告列報張燦能等19人95年度之薪資17,790,522元及
    保險費1,575,523 元無法證明與業務有關，被告否准認列，
    分別核定薪資支出18,489,256元及保險費1,637,404 元並無
    違誤，而聲明：「原告之訴駁回，訴訟費用由原告負擔」。
四、得心證之理由：
  (1)按「營利事業所得之計算，以其本年度收入總額減除各項成
    本費用、損失及稅捐後之純益額為所得額。所得額之計算，
    涉有應稅所得及免稅所得者，其相關之成本、費用或損失，
    除可直接合理明確歸屬者，得個別歸屬認列外，應作合理之
    分攤；其分攤辦法，由財政部定之。」為行為時所得稅法第
    24條第1 項所明定。次按「經營本業及附屬業務以外之費用
    及損失，不得列為費用或損失。」為營利事業所得稅查核準
    則第62條所規定。又「營業成本及費用，應與所由獲得之營
    業收入相配合，同期認列。」為商業會計法第60條第1 項所
    規定。
  (2)本件兩造之爭執在於，原告95年度營利事業所得稅結算申報
    ，原列報薪資支出36,279,778元及保險費3,212,927 元，經
    被告初查以其派駐海外關係企業人員張燦能等19人無法證明
    與業務有關，否准認列，核定薪資支出18,489,256元及保險
    費1,637,404 元。原告則以所列報19名職工之薪資與保險費
    ，係屬原告經營本業及附屬業務以內之費用，被告若予以刪
    除，應就核稅之基礎事實存在負舉證責任（即應證明與業務
    無關始可），據以訴訟。
  (3)就所得稅法制下為稅基量化時，如徵納雙方有爭執，其客觀
    證明責任，就收入之加項由稅捐稽徵機關負擔客觀證明責任
    ，成本、費用或稅捐及損失等減項，則由納稅義務人負擔客
    觀證明責任，簡言之就是稅捐機關證明營利事業究竟入帳多
    少收入多少，而營利事業自己證明成本花了多少淨利多少；
    本件系爭薪資支出及保險費經原告列報於95年度營業費用及
    損失總額項下，依前揭規定，原告即應就該等損費構成首揭
    所得稅法及查核準則之認列要件，負客觀舉證責任。原告援
    引改制前行政法院88年度判字第2057號判決，主張本件應由
    被告就核稅之基礎事實負舉證責任乙節，查該判決之課稅事
    實要件，係稽徵機關查獲營利事業有漏報應收賠償收入，應
    由徵納雙方何人負舉證責任之爭議，而本案是成本費用之多
    寡，自無法援引適用，原告所稱舉證責任之分配，自屬有誤
    ，而無可採。
  (4)原告究竟為如何之舉證，該舉證是否完足，經查：
    原告稱：為節省成本，故在大陸設廠生產，為確保交期及
      品質必須派駐系爭19名專業經理人與作業員至海外客戶或
      大陸各地供應廠商參與或駐廠（從事業務開發聯繫、產品
      規格及工程設計、控制產品品質及交期等業務），且系爭
      19 名 職工，大部分均為管理階層（有董事長、總經理、
      副總經理、協理、經理及副理等高階主管）所支出之薪資
      及保險費，當然屬於經營本業或附屬業務以內之費用云云
      。足見原告所為者均為說明，而非舉證。
    就原告派遣原告至海外工作，足以勾稽之相關資料，至少
      應包括：至海外工作之地點、該地點之公司名稱、所擔任
      之職務、所從事之工作內容，該內容與原告之業務有如何
      之相關，人力規劃及執行之相關報表，與工作內容之相關
      報表二者需一致，而工作內容要與原告之業務相一致，人
      力提供又要與人事勞健保及團體壽險之保險費明細相一致
      ，這是報表上呈現之一致性；而系爭19人為原告95年度到
      海外關係企業，提供勞務之相對報酬及該相對報酬列報95
      年度業務收入之相關資料也要相一致。然而，就原告於98
      年6 月3 日業所提示之前揭工作內容情形說明表及保險費
      用明細表等資料（之後提示之內容亦同），經核該等資料
      並未載明張燦能等19人95年度於海外工作之地點、公司名
      稱、擔任之職務及工作內容，無法證明原告派遣張燦能等
      19人至海外工作與其經營之業務有關，且原告就系爭保險
      費部分，未能提示包含勞健保及團體壽險之保險費明細資
      料供核，堪見原告之舉證責任無法完足。
  (5)至於，原告稱所得稅法第38條之規定，顯係將「經營本業及
    附屬業務以外之損失」，規定為不得列為費用或損失，然該
    條文並未明文，將「經營本業及附屬業務以外之費用」，規
    定為不得列為費用或損失之項目，被告係依據查核準則第62
    條之規定，將「經營本業及附屬業務以外之費用」規定為不
    得列為成本費用之項目，自有未妥；故依據所得稅第38條之
    規定，這19人之相關費用亦應認列為成本費用云云。就本案
    爭執之本旨而言，無論是損失或費用都是收入之減項，都是
    要由原告舉證以供被告查核其與收入之關連性，查核其與業
    務之相關性，查核其是否是經營本業及附屬業務之相關損失
    或其相關之費用，現在是原告無法舉證說明派駐海外關係企
    業人員張燦能等19人與業務有關，按成本收入配合原則，當
    然也無列計為成本費用，並此敘明。
五、綜上所述，被告所之處分（含復查決定），並無不法，訴願
    決定予以維持，亦無不合。原告徒執前詞，訴請撤銷，為無
    理由，應予駁回。又本案事證已臻明確，兩造其餘攻擊防禦
    方法均與本件判決結果不生影響，故不逐一論述，併此敘明
    。
六、據上論結，本件原告之訴為無理由，依行政訴訟法第98條第
    1 項前段，判決如主文。
中　　華　　民　　國　　100　 年　　7　　 月　　7　　 日
　        　　　　　臺北高等行政法院第七庭
                              審判長法  官　李玉卿
                                    法  官　畢乃俊
                                    法  官　陳心弘
上為正本係照原本作成。
如不服本判決，應於送達後20日內，向本院提出上訴狀並表明上
訴理由，如於本判決宣示後送達前提起上訴者，應於判決送達後
20日內補提上訴理由書（須按他造人數附繕本）。
中　　華　　民　　國　　100　 年　　7　　 月　　7　　 日
          　　　　　　      　　　  書記官  鄭聚恩